最高法院刑事判決　　　　　　　　　　　　　　　九十一年度台上字第四九二０號
　　上　訴　人　甲○○
右上訴人因偽造文書案件，不服臺灣高等法院高雄分院中華民國九十一年六月十九日
第二審判決（九十年度上訴字第一八七０號，起訴案號：臺灣高雄地方法院檢察署八
十九年度偵字第一九０二號），提起上訴，本院判決如左：
    主  文
上訴駁回。
    理  由
按刑事訴訟法第三百七十七條規定，上訴於第三審法院，非以判決違背法令為理由，
不得為之。是提起第三審上訴，應以原判決違背法令為理由，係屬法定要件。如果上
訴理由狀並未依據卷內訴訟資料，具體指摘原判決不適用何種法則或如何適用不當，
或所指摘原判決違法情事，顯與法律規定得為第三審上訴理由之違法情形，不相適合
時，均應認其上訴為違背法律上之程式，予以駁回。本件原判決維持第一審法院依牽
連犯，從一重論處上訴人甲○○行使偽造私文書，足以生損害於他人罪刑（處有期徒
刑四月，如易科罰金以三百元折算一日）之判決，駁回上訴人在第二審之上訴。上訴
人之上訴意旨略稱：上訴人行使變造之林益宗國民身分證，以偽造之林益宗名義簽立
租車契約書向戴仲松承租車號Ｅ四｜三七四０號自小客車，意在以該車作為強盜屏東
縣內埔鄉○○村○○路三三六號金世界遊藝場及高雄市○鎮區○○里○○○○路五六
之四號之代步工具。惟該二件強盜案之正確犯罪時間，原審並未調閱報案紀錄，而上
訴人涉犯之強盜案件甚多，且犯案時間經過已久，於警訊中供述之犯罪時間，不免有
誤差，況且上開二件強盜案之共犯許正義適因另案羈押於台灣高雄看守所，洪明祥則
因另案獲准交保，原審就非不易傳訊之許正義、洪明祥，未依職權傳喚到庭查證，顯
有刑事訴訟法第三百七十九條第十款依法應於審判期日調查之證據未予調查之違法云
云。
惟查原判決依憑上訴人供認犯罪之供述、被害人林益宗、戴仲松、陳國清、郭永興之
供述、證人鍾慶沐之證言、共犯洪明祥在警局之供述、卷附之變造林益宗國民身分證
影本、偽造之租車契約書影本及屏東縣警察局內埔分局民國九十年六月二十日（九０
）內警刑字第五九號函、屏東縣警察局東港分局九十年六月二十九日（九０）東警刑
字第五一三三號函、高雄市政府警察局小港分局九十年八月十三日高市港分刑字第一
０七二三號函各一份等證據資料，認定上訴人有其事實欄所載之犯行，已於理由內詳
敘其調查證據之結果及取捨證據認定之理由。並以：「被告（即上訴人）於原審（即
第一審）八十九年十一月十六日訊問時初供稱：租用之汽車係於八十八年四月二十八
日及二十九日供伊與宋元程、王將才作案之用；嗣於九十年三月二十七日審理時又改
稱：租用之汽車係於八十八年三月底及四月初供伊與許正義、洪明祥作案之用，其前
後供述不一致，已難採信。且被告持上開變造之『林益宗』國民身分證向祥大車行戴
仲松租用自小客車，其租用期間為八十八年三月十五日至三月十七日，有租車契約附
卷可稽；而被告與洪明祥、許正義在屏東縣內埔鄉○○村○○路三三六號強盜金世界
遊藝場ＩＣ板，係在八十八年三月底，此據被告與洪明祥於警訊時供明在卷，並經證
人鍾慶沐證述無訛。另被告與許正義在高雄市前鎮區○○○○路五六之四號強盜陳國
清等人財物，係八十八年四月初某日，亦據被告於警訊供承在卷，核與被害人陳國清
、郭永興證述相符，二者犯罪時間均與被告以『林益宗』名義租用上開小客車之時間
不符。況前開強盜案件之被害人郭永興於八十八年八月五日警訊中復稱：歹徒係騎機
車逃走的，此有本院向台灣高等法院高雄分院調閱之警訊筆錄一份附卷可憑。又被告
上開強盜犯行為警查獲後，於追查贓物流向時，亦未發現被告有冒用『林益宗』名義
典當銷贓之情事，復有屏東縣警察局內埔分局九十年六月二十日（九０）內警刑字第
五九號函、屏東縣警察局東港分局九十年六月二十九日（九０）東警刑字第五一三三
號函及高雄市政府警察局小港分局九十年八月十三日高市港分刑字第一０七二三號函
各一份附卷可參。是被告辯稱以變造之國民身分證租車，係供其犯強盜案件之用，顯
不足採信，被告變造國民身分證之行為，尚難認與其強盜犯行，有牽連犯之裁判上一
罪之關係」，指駁上訴人辯稱：伊持上開變造之國民身分證租用自小客車，係供另案
在屏東縣內埔鄉○○村○○路三三六號強盜金世界遊藝場ＩＣ板及在高雄市前鎮區○
○○○路五六之四號強盜陳國清等人財物作為交通工具，且曾持變造之國民身分證，
至高雄市○○區○○街當鋪典當，本案與前開強盜案屬裁判上一罪云云。非可採信。
就形式上觀察，原判決並無未盡調查能事之違背法令之情形。至於原審雖未調閱上開
強盜案之報案紀錄或傳喚共犯許正義、洪明祥到庭查證上述強盜案確實之犯罪時間。
惟金世界遊藝場及陳國清、郭永興等人遭強盜後，被害人等均未向警察機關報案，業
據證人鍾慶沐及被害人陳國清、郭永興在警訊中供明在卷（見第一審卷第八一頁至第
八六頁）。則原審未調閱客觀上並不存在之金世界遊藝場及陳國清、郭永興之報案紀
錄，自未違法。又共犯洪明祥在警訊及原審法院八十九年度上更(一)字第三三九號上訴
人強盜案內，已就上開強盜案之犯罪時間，證述在卷（見原審卷第六四頁、六五頁）
，被害人陳國清、郭永興遭強盜之時間係八十八年四月某日，復經陳國清、郭永興供
述甚詳（見第一審卷第八一頁、第八三頁），則原判決認定上訴人租用上開小客車之
時間（即八十八年三月十五日至同年月十七日），與其強盜金世界遊藝場及陳國清、
郭永興等人之時間明顯不符，與上引卷內證據資料並無牴觸。況且原審審判長，於審
判期日諭知證據調查完畢開始辯論之前，詢問上訴人：「尚有何證據請求調查？」，
上訴人又答稱：「無」（見原審卷第一五六頁），上訴意旨至法律審之本院，始又執
原審未調閱金世界遊藝場及陳國清、郭永興等人之報案紀錄及傳訊許正義、洪明祥到
庭作證，指摘原判決未盡證據調查之能事，顯非依據卷內資料而為主張之合法第三審
上訴理由。本件上訴違背法律上之程式，應予駁回。至於原判決認與上訴人行使偽造
私文書罪有牽連關係之侵占遺失物及行使變造之國民身分證部分，原判決認係分別觸
犯刑法第三百三十七條之侵占遺失物及同法第二百十六條、第二百十二條之行使變造
特種文書罪，經核刑法第三百三十七條之罪，其法定本刑為五百元以下罰金，同法第
二百十六條、第二百十二條之罪，其法定本刑為一年以下有期徒刑、拘役或三百元以
下罰金，均屬刑事訴訟法第三百七十六條第一款之案件，與之有牽連關係之行使偽造
私文書重罪部分之上訴，既不合法，自無從就有牽連關係之輕罪部分併為實體上審判
，此等部分既經第二審判決，自不得上訴於第三審法院，上訴人就該等部分復提起上
訴，顯非適法，應均併予駁回。
據上論結，應依刑事訴訟法第三百九十五條前段，判決如主文。
中      華      民      國    九十一    年      九      月      五      日
                              最高法院刑事第一庭
                                  審判長法官  施  文  仁
                                        法官  林  永  茂
                                        法官  蕭  仰  歸
                                        法官  洪  文  章
                                        法官  呂  永  福
      右正本證明與原本無異
                                              書  記  官
中      華      民      國    九十一    年      九      月     十二     日
